【裁判字號】    88,訴,3375
【裁判日期】    890321
【裁判案由】    給付貨款
【裁判全文】
臺灣臺北地方法院民事判決  八十八度訴字第三三七五號
    原      告  聖宜樂股份有限公司
    法定代理人  甲○○
    訴訟代理人  賈育民律師
    被      告  錦璘企業有限公司    設台北市○○區○○路四段一四七號十樓
    法定代理人  丙○○      住.
    訴訟代理人  乙○○      住.
                李勇三律師
右當事人間請求給付貨款事件，本院判決如左：
    主    文
被告應給付原告美金壹拾貳萬陸仟佰肆拾伍元陸角，及自民國八十八年七月二十三
日起至清償日止按年息百分之五計算之利息。
訴訟費用由被告負擔。
本判決於原告以新台幣壹佰拾伍萬元供擔保後，得假執行。但被告如於假執行程序
實施前以新台幣肆佰零陸萬肆仟伍佰拾捌元為原告預供擔保，得免為假執行。
    事    實
甲、原告方面：
一、聲明：如主文第一項所示，並願供擔保請准宣告假執行。
二、陳述：如附件
三、證據：提出訂貨單影本、發票影本、催款通知單影本、存證信函影本、掛號
    函件收件回執影本、匯款單影本為證。
乙、被告方面：
一、聲明：駁回原告之訴。如受不利判決，願供擔保請准宣告免予假執行。
二、陳述：
（一）訂貨單上之貨品確實為被告所訂購，被告亦有收受訂貨單上之貨，但並非原告
      出貨予被告，若係由協立廠商供貨應經被告同意，且發票亦非原告所開立。
（二）被告並非買賣契約之當事人，因被告受同和有限公司（下稱同和公司）之委任
      代為處理訂約事務，同和公司授與代理權在臺灣訂貨、下訂單、決定價格、簽
      訂契約。惟貨品由同和公司自行驗貨並負責給付貨款，此亦為原告所同意。是
      被告僅為同和公司之代理人，並非買賣契約當事人，自不負給付貨款之責任。
（三）縱被告為買受人，原告亦須證明已將相關貨品交付給被告，原告既未能交付貨
      品，自無權要求給付貨款。
三、證據：提出委託書及存證信函影本為證。
    理    由
一、原告主張：被告於民國八十八年一、二月間向原告訂購烤肉爐蓋，原告均已約交
    付，並於八十八年六月一日以前在香港裝運通關出貨完畢，詎依往例向被告請求
    貨款時，被告就最後四只貨櫃，即P＼O 00000000、00000000、P＼O
    JNＺ000000000、000000000號訂單貨品價款，依序分別為美金二萬六千六百三十
    二元八角、二萬六千六百三十二元八角、三萬六千五百四十元、三萬六千五百四
    十元，合計為美金十二萬六千三百四十五元六角貨款部分，竟拒不支付，為此提
    起本件訴訟。被告則以：被告係受同和公司之委任，代為簽訂系爭契約並決定價
    格，即被告僅為同和公司之代理人，並非買賣契約之當事人，自不負給付貨款之
    責任；又縱被告為系爭貨品之買受人，原告亦須證明已將相關貨品交付給被告，
    因被告所收受訂貨單上之貨，並非原告所供之貨，且發票亦非原告所開立。是以
    原告既未能交付貨品，自無權要求給付貨款等語置辯。
二、經查，被告於八十八年一、二月間以其名義向原告訂購烤肉爐蓋，而上開貨品均
    已由在大陸之CHEERING－UP INVESTMENT LTD（其樂股分有限公司，下稱其樂公
    司）交付位於美國之ChAR BROILL公司，附表所示之貨款則由被告透過花旗銀行
    用MUTUAL ALLIED LIMITED（同和公司）名義，匯款予原告在大陸投資的其樂公
    司，發票亦均由其樂公司出具，而其中四只貨櫃，即四筆訂單P＼O 00000000、
    00000000、P ＼O JNＺ000000000、000000000之貨物，ChAR BROILL公司均已收受
    ，其貨款合計為美金十二萬六千三百四十五元六角，被告尚未支付等情，業據原
    告提出訂貨單影本、發票影本、催款通知單影本、存證信函影本、掛號函件收件
    回執影本、匯款單影本為證，復為兩造所不爭執，自堪信為真實。是本院應審酌
    者厥為被告是否為買賣契約之當事人及原告是否依約交付訂單上之貨物？
三、按受任人本於委任人所授與之代理權，以委任人名義與他人為法律行為時，固直
    接對委任人發生效力，若受任人以自己或第三人之名義與他人為法律行為，則對
    於委任人不生效力，其委任與法律行為之他造當事人間，自不發生何等法律關係
    。最高法院二十二年上字第三二一二號判例可資參照。查系爭貨物為被告以自己
    之名義向原告所訂購，有卷附之訂貨單三紙可稽，且為被告所不爭，則縱被告所
    稱係受同和公司之委任訂購系爭貨品一節屬實，揆諸前揭說明，被告既已自己之
    名義與原告為法律行為，委任人即同和公司與原告間即無任何法律關係。易言之
    ，被告仍為系爭買賣契約之當事人。
四、次查，被告於八十八年一月十八日、十九日、二十日、二十七日、二月二十二日
    分別向原告訂購貨品，而附表所示之訂單號碼上之貨品均係由其樂公司出貨予位
    於美國之ChAR BROILL公司，貨款則由被告透過花旗銀行用同和公司名義，匯款
    予原告在大陸投資的其樂公司，發票亦均由其樂公司出具等情，已如前述，因之
    ，原告既委託其樂公司交付訂單上之貨品，並由其樂公司開立發票交由被告收受
    ，而被告之前亦毫無異議接受，且將貨款匯予其樂公司，足見被告同意原告以其
    樂公司所交付之貨品作為原告履行系爭買賣之義務。是以，被告辯稱：被告所收
    受訂貨單上之貨，並非原告所供之貨，且發票亦非原告所開立等語洵無足採。
五、綜上所述，被告為系爭買賣契約之買受人，而原告亦依約交付貨物，從而原告依
    買賣契約之法律關係請求被告給付貨款美金十二萬六千三百四十五元六角，及自
    八十八年七月二十三日（催告函送達後寬限期屆滿之翌日）起至清償日止按年息
    百分之五計算之利息。或按給付時之外匯交易中心牌告賣出匯率折算新台幣，為
    有理由，應予准許。
六、假執行之宣告：兩造均陳明願供擔保聲請宣告假執行或免為假執行，經核均與規
    定相符，爰分別酌定相當之擔保金額予以宣告。
七、結論：本件原告之訴為有理由，依民事訴訟法第七十八條、第三百九十條第二項
    、第三百九十二條，判決如主文。
中      華      民      國    八十九    年      三      月    二十一    日
                                            民事第五庭法      官  林秀圓
右為正本係照原本作成
如對本判決上訴，須於判決送達後廿日內向本院提出上訴狀
中      華      民      國    八十九    年      三      月     二十一   日
                                                      法院書記官  林蓮女


司法院資訊處製作；財團法人民間司法改革基金會備份。
